---
title: "practica_final"
format: html
editor: visual
author: Claudia Soliz Campos
---

Vamos a utilizar el dataset de semillas que se encuentra aquí: https://archive.ics.uci.edu/ml/datasets/seeds#

Primero vamos a descargarnos el dataset con el siguiente comando:

```{r}
library(tidyverse)
df_seeds <- read.table('https://archive.ics.uci.edu/ml/machine-learning-databases/00236/seeds_dataset.txt', col.names =c('area','perimetro','compacto','longitud','anchura','coeficient.asimetria','longitud.ranura','tipo'))
```

#### PREGUNTA 1

¿Cuantas filas y cuantas columnas tiene el dataframe df_seeds?

**Respuesta:** La descripción del dataset entero nos indica :df \[210 x 8\], es decir, 210 filas y 8 columnas.

```{r}
#df_seeds
head(df_seeds)
```

#### PREGUNTA 2

Vamos a convertir en factor la columna tipo. Vamos a reemplazar los números por su correspondiente etiqueta (label). La correspondencia entre el código y el tipo es:

-   1 - Kama
-   2 - Rosa
-   3 - Canadian

Convierte en factor la columna tipo, respetando las etiquetas:

**Respuesta:** Inicialmente la varaible Tipo es un int, para convertirla en Factor utilizamos el siguente comando:

```{r}
df_seeds$tipo=factor(df_seeds$tipo,labels=c("Kama","Rosa","Canadian")) 
#df_seeds
```

#### PREGUNTA 3

¿Cual es la media del area de cada uno de los tipos?

**Respuesta:** La media del área para cada tipo: Kama 14.33443 Rosa 18.33429 Canadian 11.87386

```{r}
aggregate(area~tipo,df_seeds,mean)
```

#### PREGUNTA 4

¿Como se llama el siguiente tipo de gráfico?. ¿Qué representa la línea del centro de la caja?

```{r}
ggplot(df_seeds, aes(x=tipo, y=area)) + geom_boxplot()
```

**Respuesta**: El gráfico se llama diagrama de caja, representa graficamente los tres cuartiles que dividen los datos ordenados. La línea del centro representa la mediana (o segundo cuartil, Q2), es decir el 50% de los datos están por debajo de la línea.

#### PREGUNTA 5

¿Como pintarías un diagrama de puntos (o scatterplot) con ggplot con las siguientes características? - En el eje X la variable compacto - En el eje Y la variable area - Cada tipo de semilla debería tener un color diferente

**Respuesta:**

```{r}
ggplot(df_seeds,aes(x=compacto,y=area,color=tipo))+geom_point()
```

#### PREGUNTA 6

¿Qué hace la siguiente línea?:

```{r}
df_seeds |> mutate(is_kama = tipo=='Kama') -> df_seeds
#df_seeds
```

**Respuesta:** Ahora tenemos una nueva columna llamada is_kama de tipo logical, otorga el valor TRUE cuando la variable Tipo es Kama y FALSE cuando la varaible Tipo es Rosa o Canadian.

```{r}
str(df_seeds)
```

#### PREGUNTA 7

Vamos a dividir el conjunto de datos en test y training porque vamos a entrenar un modelo que me permita diferenciar si una semilla es de tipo Kama o no. ¿Por qué es aconsejable dividir el dataset en los grupos de train y test?

```{r}
set.seed(123) # Este set.seed hace que a todos nos generen los mismos número aleatorios
idx <- sample(1:nrow(df_seeds), 0.7*nrow(df_seeds))
df_seeds_train <- df_seeds[idx,]
df_seeds_test <- df_seeds[-idx,]
```

**Respuesta:** Es aconsejable dividir el dataset cuando queremos usar el modelo para realizar predicciones y cumplir con el objetivo de generalización estadística y por ello, encontrar el mejor modelo para los datos. Dividimos el dataset en dos, uno con observaciones para entrenar el modelo y otro con observaciones diferentes para evaluar la calidad del modelo.

#### PREGUNTA 8

Vamos a crear un modelo para realizar una clasificación binaria, donde le pasaremos como entrada las columnas: area, perimetro, compacto, longitud, coeficient.asimetria y longitud.ranura

¿Qué tipo de algoritmo o modelo debería usar?

**Respuesta:** En este caso la clasificación es binaria (no númerica, especificamente dicotómica) y la técnica estadística multivariante más adecuada es la regresión logistica.

#### PREGUNTA 9

Crea un modelo que me permita clasificar si una semilla es de tipo Kama o no con las siguientes columnas: area, perimetro, compacto, longitud, coeficient.asimetria, longitud.ranura

**Respuesta:** Para el modelo utilizamos el dataset de entrenamiento y la varaible is_kama creada en la pregunta 6 que otorga TRUE cuando el tipo es Kama y False cuando no. El modelo obtenido es: logit(Prob_Kama)= -671.423 - 20.584area + 32.004perimetro + 4310411compacto + 59.799longitud - 1.837coeficiente.asimetria - 36.670longitud.ranura

```{r}
modelo=glm(df_seeds_train,formula = is_kama~area+perimetro+compacto+longitud+coeficient.asimetria+longitud.ranura,family = "binomial")
modelo
```

#### PREGUNTA 10

Si usamos un umbral de 0 en la salida del modelo (lo que equivale a probabilidad de 0.5 cuando usamos el predict con type='response') ¿Cuales son los valores de precisión y exhausitividad?

**Respuesta:** La precisión es del 0.9583 y la exhaustividad es 1.

```{r}
modelo_predict=predict(modelo,df_seeds_test,type = "response")
modelo_class=ifelse(modelo_predict>0.5,1,0)
M = table(real=df_seeds_test$is_kama,elegimos=modelo_class)
M

```

#### PREGUNTA 11

¿Qué están haciendo las siguientes líneas?

```{r}
set.seed(123)
cl<-df_seeds |> select(area,perimetro,compacto,longitud,anchura,coeficient.asimetria,longitud.ranura) |> kmeans(3)
table(real=df_seeds$tipo,cluster=cl$cluster)
```

**Respuesta:** Selecciona del dataset princial (df_seeds) todas las varaibles numéricas para realizar una clasificación no supervisada (clusterización), que agrupa objetos en 3 grupos. Además se representa mediante una tabla que relaciona cada grupo de cluster (grupo 1, grupo 2, grupo 3) con cada tipo (Kama, Rosa, Canadian).
